【裁判字號】    99,台上,6866
【裁判日期】    991104
【裁判案由】    走私等罪
【裁判全文】
最高法院刑事判決            九十九年度台上字第六八六六號
上  訴  人  甲○○
            乙○○
            丙○○
            丁○○
            戊○○
上列上訴人等因走私等罪案件，不服台灣高等法院高雄分院中華
民國九十九年八月十一日第二審判決（九十九年度上訴字第八九
Ｏ號，起訴案號：台灣高雄地方法院檢察署九十六年度偵字第三
三四四九、三四八六四號），提起上訴，本院判決如下：
    主  文
上訴駁回。
    理  由
按刑事訴訟法第三百七十七條規定：上訴於第三審法院，非以判
決違背法令為理由，不得為之；是提起第三審上訴，應以原判決
違背法令為理由，係屬法定要件。如果上訴理由書狀並未依據卷
內訴訟資料具體指摘原判決不適用何種法則或如何適用不當，或
所指摘原判決違法情事，顯與法律規定得為第三審上訴理由之違
法情形不相適合時，均應認其上訴為違背法律上之程式，予以駁
回。本件上訴人甲○○、乙○○、丙○○、丁○○、戊○○上訴
意旨略稱：(一)、第一審判決事實欄所引管制物品定義較其理由欄
所載，增列「未經主管機關公告准許輸入」之要件，有事實、理
由矛盾之違誤，原判決未予糾正，遽行引用並予維持，已有可議
。(二)、原判決既引用第一審判決所載事實，認定伊等係自大陸地
區或菲律賓Cebu島某港區購買漁貨私運進口，就自大陸地區起運
部分，未論以懲治走私條例第十二條之準私運管制物品罪，亦有
不當。(三)、依卷附行政院農業委員會（下稱農委會）漁業署函所
附航跡圖，並無定點之記載，且與其航跡說明似非盡一致，原審
採為論斷依據，自非允洽。(四)、原判決認定伊等所載運入港如其
附表一所示漁獲，是否扣除冰水重量，如經扣除後，是否超過行
政院公告管制物品項目及其數額第丙項第五款所定重量，此攸關
伊等犯罪是否成立之判斷，原判決未予論敘說明，併嫌理由欠備
。(五)、行政院依懲治走私條例第二條第三項授權公告之管制物品
項目及其數額內容之變更，應屬法律變更，原判決認屬事實變更
，同屬適用法則不當云云。
惟查：認事採證、證據之取捨及證據證明力之判斷，俱屬事實審
法院之職權，苟無違背證據法則，自不能指為違法。原判決引用
第一審判決所載事實及證據，依憑上訴人等於第一審之部分供述
，證人陳加祥、陳建春之證詞，漁船進出港申請書及檢查表、「
順隆三十六號」漁船歷次出海作業航跡資料、農委會漁業執照、
歷次查獲現場漁船及魚獲照片、漁船載運漁產品是否自行捕獲諮
詢表十二件、農委會漁業署民國九十七年八月十二日漁二字第Ｚ
000000000號函及所附航跡圖、九十八年三月十日漁二
字第Ｚ000000000號函及所附航跡說明等證據，資以認
定上訴人等有第一審判決事實欄及援引為事實一部之其附表一所
記載犯罪事實。因而維持第一審論上訴人等各如其附表一所示共
同私運管制物品進口逾公告數額各罪刑，並分別定其應執行之刑
，駁回檢察官及渠等在第二審之上訴。已詳述所憑證據及認定之
理由，對於上訴人有關漁貨係自行捕獲之辯解，何以不足採，亦
在理由內詳加指駁，俱有卷存證據資料可資覆按。所為論斷，核
與證據法則並無違背，亦與卷證資料相符，要屬其職權之適法行
使。又原判決及第一審判決依憑「順隆三十六號」漁船航程記錄
器（VDR ）之紀錄資料、農委會漁業署前揭函文及所附航跡圖、
航跡說明，以該漁船均屬定點間之航行，航抵定點後固有所停留
，但航行期間並無在特定海域來回往返拖網捕撈情形，認該漁船
航程之主要目的，非在從事魚貨捕撈等情，所為論敘核與卷內證
據資料相符，從形式上觀察，並無認定事實不依證據或有何採證
違背經驗法則、論理法則等違法情形存在。而上訴人等載運進高
雄第二港口之漁獲，係屬於海關進口稅則第一章至第八章所列之
物品；總重量分別為三十噸至六十七點八二噸不等（含冰水），
而扣除冰水重後，亦皆已逾一千公斤之管制數量，有漁貨具領保
管切結書、扣案物品目錄表在卷可按。又上開物品如何屬於海關
進口稅則第三章所列魚類、甲殼類動物，均屬懲治走私條例「管
制物品項目及其數額」中丙項第五款所規範之管制物品，其原產
地既為大陸地區，如何屬於懲治走私條例「管制物品項目及其數
額」中丙項第五款所規範之管制物品無訛，原判決理由俱已詳細
剖析說明。再原判決併說明：九十二年十月二十三日公告修正之
「管制物品項目及其數額」丙項第五款規定：一次私運海關進口
稅則第一章至第八章所列之物品及稻米、稻米粉、花生、茶葉、
種子（球），其總額由海關照緝獲時之完稅價格計算，超過新台
幣十萬元（外幣按當時辦理外匯銀行買進價格折算）或重量超過
一千公斤者。但報運進口之物品未虛報貨名或產地者，不屬本項
所列之管制進口物品。該公告法規命令嗣後雖於九十七年二月二
十七日修正公布，惟依司法院釋字第一０三號解釋，上開「管制
物品項目及其數額」種類項目之變更屬於事實變更而非法律變更
等旨，經核於法並無違誤。上訴意旨徒憑己見認係法律變更，而
有刑法第二條第一項新舊法比較適用云云，亦有誤解。另原判決
引用第一審判決，就上訴人等自大陸地區私運管制物品進口罪行
部分，業已說明並援引懲治走私條例第十二條規定，為其適用依
據；至第一審判決事實欄就管制物品之認定，固贅載「未經主管
機關公告准許輸入」等詞，但與判決結果尚不生影響，原審因而
未執為撤銷之事由，允難謂為違法。上訴人等上訴意旨，核係對
原審取捨證據與自由判斷證據證明力之職權行使及原判決理由已
經說明之事項，或就與犯罪構成事實無關之枝節問題，或就不影
響於判決本旨事項再為事實上之爭辯，徒以自己之說詞，泛指其
為違法，並為單純事實上之爭執；其餘上訴意旨，復未具體指摘
原判決究竟如何違背法令，皆非適法之第三審上訴理由，其等上
訴均違背法律上之程式，應併予駁回。
據上論結，應依刑事訴訟法第三百九十五條前段，判決如主文。
中    華    民    國  九十九  年   十一   月    四    日
                      最高法院刑事第八庭
                          審判長法官  洪  文  章  
                                法官  王  居  財  
                                法官  郭  毓  洲  
                                法官  黃  梅  月  
                                法官  沈  揚  仁  
本件正本證明與原本無異
                                      書  記  官  
中    華    民    國  九十九  年   十一   月    九    日
                                                       s

司法院資訊處製作；財團法人民間司法改革基金會備份。
